臺灣高等法院刑事判決　　　　　　　　　　　　九十二年度重上更(三)字第一五九號
　　上　訴　人　臺灣基隆地方法院檢察署檢察官
　　上　訴　人　庚○○
　　即　被　告
　　選任辯護人　余鐘柳　律師
　　上　訴　人　己○○
　　即　被　告
　　選任辯護人　蔡宏修　律師
　　　　　　　　林辰彥　律師
　　　　　　　　張凱輝　律師
右上訴人等因被告等貪污治罪條例案件，不服臺灣基隆地方法院八十八年度訴字第二
四七號，中華民國八十九年二月二十九日第一審判決（起訴案號：臺灣基隆地方法院
檢察署八十七年度偵字第四七一九號），提起上訴，本院判決後經最高法院第三次發
回更為審理，本院判決如左：
    主      文
原判決關於庚○○、己○○部分撤銷。
庚○○依據法令從事公務之人員，對於職務上之行為收受賄賂，處有期徒刑貳年陸月
，褫奪公權貳年。所得財物新臺幣肆仟元，應予追繳，如全部或一部無法追繳時，應
以其財產抵償之。
己○○無罪。
    事      實
一、庚○○係基隆市政府所屬南榮公墓甲○○管理所（以下簡稱甲○○）技工，於民
    國七十六年至八十七年二月承辦遺體火化之業務，係依據法令從事公務之人員。
    依甲○○規定火葬申請流程，申請火葬應填寫申請書，蓋具申請人印章，並提出
    申請人
    榮公墓甲○○於七十六年至八十七年七月十五日間，對
    費為新臺幣（下同）一千八百元；甲○○火葬爐雖按每日上午九時、十一時、下
    午一時、三時分四個班次，每班次同時有四個爐火化遺體；因民間有喪家依吉時
    奉厝之習俗，故常造成吉時之班次已滿，惟因每次火化之時間約僅四、五十分鐘
    ，於各火爐正常班次之間，尚有時間可供插隊火化（俗稱插爐），喪家為配合吉
    時火化，而常有插爐之舉。緣林秀蓮因其父林君勝於八十三年一月間死亡，為配
    合於同年三月六日出殯，乃透過風水地理師（俗稱）丁○○委託永生禮儀用品社
    （俗稱葬儀社）申請（以林秀蓮之弟林秀信名義申請）插爐火化，庚○○竟於職
    務上執行火化遺體工作之際，向林秀蓮所委託辦理之永生禮儀用品社，要求賄賂
    ，林秀蓮乃交付新臺幣（下同）四千元予丁○○轉送，於火化當日由丁○○親自
    交由庚○○收受。
二、案經法務部調查局基隆市調查站報告臺灣基隆地方法院檢察署檢察官偵查起訴。
    理      由
壹、被告庚○○部分：
一、訊之被告庚○○固坦承於右揭任職甲○○期間承辦遺體火化業務，然矢口否認曾
    以插爐為由向林君勝家屬收受四千元之行為。惟查：
    (一)林秀蓮之父林君勝於八十三年間死亡後，確在南榮公墓甲○○辦理火化，據證
      人林秀蓮於法務部調查局基隆市調查站（以下簡稱基隆市調查站）訊問時證稱
      「當時為了配合大殮時辰，有透過永生公司插爐‧‧‧第二天該公司表示甲○○人員要再四千元的額外金額作為插爐費用，於是我為了父親走得安心，不願
      節外生枝，就再交了四千元給該公司轉交給甲○○火化人員，該公司並於收據
      列有該額外四千元的紅包支出。」（偵查卷第十一頁反面），嗣於原審亦證稱
      係由丁○○處理，當時明細表確列有該項支出（原審卷第四九頁正反面），於
      本院前審亦為相同證述（更(一)卷第八七頁；更(二)卷第一一０頁）；證人即永生
      公司負責人丙○○於基隆市調查站訊問時證稱「林秀蓮父親過世之後事處理是
      透過禮儀公會理事長丁○○介紹給本社的，當時插爐是由丁○○直接向甲○○
      人員接洽，款項亦由丁○○致送，交涉經過及款項要問丁○○才清楚。」（偵
      查卷第二十頁），證人丁○○則於原審稱「我親自交的四千元包括撿骨在內，
      但他們覺得不包括撿骨，又向葬儀社拿了四千元。」、「林秀蓮說可否拜託葬
      儀社請甲○○安排，我向他講沒有爐位，我向林說，她才請我找葬儀社，我們
      去處理，葬儀社與庚○○談好後，說要四千元插爐費。」、「我怕四千元被葬
      儀社抽走短少，我那天有到甲○○誦經，所以我就親自交給庚○○。」（原審
      卷第七五頁、七六頁正反面），於本院前審亦為相同證述（上訴卷第一三五頁
      正反面），核證人林秀蓮、丁○○、丙○○就曾為插爐一事交付四千元予被告
      庚○○乙節所為證述，均屬一致；證人林秀蓮雖於原審曾稱「詳細細節費用我
      不知道」、「（也收額外四千元）我不知道，都是許（淡如）幫我辦的。」（
      原審卷第四九頁），然其嗣於同日訊問時，業明確指稱明細表確有支出（原審
      卷第四九頁反面），參諸證人林秀蓮將其父後事委由葬儀社處理之事實，則處
      理過程自無與甲○○人員直接聯繫之必要，則其所稱並不知詳細細節費用乙節
      ，核與事理並無不符，又證人丙○○雖於本院審理時證稱渠僅交付四千元撿骨
      費，然依上揭事證，本件插爐費用既係由丁○○親自交付庚○○，則證人丙○○未交付插爐費予被告庚○○，亦屬必然，證人林秀蓮、丙○○分別於原審及
      本院所為前開證述，尚難援為有利於被告庚○○之依據。
    (二)被告庚○○雖於本院前審另辯稱其自七十六年起迄八十七年八月止，其處理火
      化業務，均係於每年之雙月份，而本件林秀蓮之父火化係於單月份，故其並無
      受右揭款項云云。惟查，據被告己○○於八十七年八月十一日基隆市調查站訊
      問時陳稱「庚○○自七十五年間調至甲○○後不久，我們就開始實施單、雙月
      輪值，我輪單月，庚○○輪雙月，擔任輪值者負責焚化遺體及出爐撿骨業務，
      未輪值的人則負責承辦南榮公墓墓地申請及勘查業務，但是遇民間所認為之好
      日子，焚化遺體業務吃緊時，則非輪值的人也需回來幫忙。」（偵查卷第三四
      頁）；是縱南榮甲○○有單、雙月分人輪值之制度，而被告庚○○係輪值雙月
      屬實，惟如被告己○○前引供述，值遇民間所認為之好日子，焚化遺體業務吃
      緊時，非輪值的人亦需回來幫忙，易言之，值雙月之被告庚○○亦有可能於單
      月份時在甲○○處理火化業務，則南榮甲○○實施單、雙月輪值之制度或被告
      庚○○依原排訂者係輪值雙月，均不足資為被告庚○○有利認定。
    (三)被告庚○○係基隆市政府所屬南榮公墓甲○○技工，於七十六年至八十七年二
      月承辦遺體火化之業務，依甲○○規定火葬申請流程，申請火葬應填寫申請書
      ，蓋具申請人印章，並提出申請人
      甲○○開立火葬許可證，有基隆市政府八七基府社行字第一０二八０一號函在
      卷可稽（偵查卷第六七、六八頁），而該甲○○係按右揭時間規定火化時間，
      惟因實際火化時間暨喪家要求而有「插爐」 (即插隊火化）情形，業據被告庚○○及被告己○○迭於基隆市調查站、偵審中供述明確。又被告庚○○否認渠
      對於「插爐」事宜並無決定權，且證人即該甲○○負責人即管理員戊○○於本
      院到庭證稱「插爐」皆需經過渠核准，技工並無權決定云云（本院卷第一００
      頁）；惟查，證人戊○○前於原審證稱「（其他人可以決定？）他們可以先決
      定，事後再報備。」、「如我不在，可由其他人決定再向我報告。」（原審卷
      第四六、五一頁），核與其於本院審理時所為證述並不一致，而被告庚○○於
      基隆市調站訊問時，亦坦承渠可以處理插爐一事（偵查卷第三六頁反面），參
      諸右揭證人丁○○確實為林秀蓮父親遺體插爐火化一事交付四千元予被告庚○○之事實，足徵被告庚○○職務上確有處理插爐之事，證人戊○○於本院所為
      證述，核屬迴護被告庚○○之詞，並不足採信。被告庚○○為基隆市政府所屬
      南榮公墓甲○○技工，屬依法令執行公務之人員，其於處理插爐職務事務時，
      收取規費外之四千元，乃係基於職務上應執行之行為，而向喪家收取賄賂，喪
      家交付金錢即係以被告妥善執行插爐火化遺體之工作為對價，因之被告所為，
      自屬對於職務上之行為收受賄賂至明。
    綜右事證，被告庚○○所為否認犯罪之辯解，核屬卸責之詞，並不足採信，被告
    庚○○右揭犯罪行為，已經證明，應依法論科。
二、核被告庚○○所為，係犯貪污治罪條例第五條第一項第三款之對於職務上行為收
    受賄賂罪，被告庚○○要求賄賂之低度行為，為收受賄賂之高度行為吸收，不另
    論罪。又八十一年七月十七日修正公布之貪污治罪條例第五條第一項第三款之對
    於職務上之行為受賄罪，其法定刑為七年以上有期徒刑，得併科新臺幣二百萬元
    以下罰金，嗣上開條項之對於職務上之行為受賄罪，於八十五年十月二十三日修
    正公布，法定刑提高為七年以上有期徒刑，得併科新臺幣六千萬元以下罰金。被
    告庚○○行為時之貪污治罪條例第五條第一項第三款之對於職務上之行為受賄罪
    ，其罰金法定刑度業已提高修正公布生效，自應依刑法第二條第一項但書規定，
    比較適用八十五年十月二十三日修正前之有利於被告庚○○之行為時法律；被告
    庚○○犯罪情節尚屬輕微，且所得財物為四千元，屬在五萬元以下之範圍，依修
    正前貪污治罪條例第十一條第一項之規定，減輕其刑。
貳、被告己○○無罪暨被告庚○○不另為無罪諭知部分：
一、公訴意旨略以：被告庚○○、己○○與吳文雄（業經本院另案判決無罪確定）均
    為南榮公墓甲○○技工，被告庚○○、己○○自七十六年起至八十七年二月止承
    辦火葬業務，均為依據法令從事公務之人員，於承辦火葬業務期間，在基隆市政
    府公告收取之火葬費用外，均另非法向喪家收取二千元額外費用（俗稱紅包），
    否則即要求喪家家屬自行撿拾火化後之遺骨，另對欲配合吉時要求於特定時間插
    隊火化遺體（俗稱插爐）之喪家家屬王德義、林秀蓮（被告庚○○向林秀蓮收取
    插爐費四千元部分，經本院認定有罪如右）、蔡榮耀等人，索取四千元至五千元
    之紅包，而對職務上應為之撿骨、火化行為收受賄賂，因認被告庚○○、己○○
    就該部分行為均涉有貪污治罪條例第五條第一項第三款對於職務上行為收受賄賂
    罪嫌。
二、訊之被告己○○固坦承任職南榮公墓甲○○技工，然與被告庚○○均堅決否認於
    承辦火葬業務時向喪家收取撿骨費用二千元或插爐費用四千元至五千元之行為。
三、公訴人認被告己○○、庚○○涉右揭犯罪嫌疑行為，無非以該事實業據證人丁○○、王德義、林秀蓮、蔡榮耀、丙○○、謝懷禮、洪祥益、沈錦秀證述明確，且
    被告己○○於調查中亦坦承收到喪家給予之額外費用，並由甲○○內員工平分為
    依據。惟按貪污治罪條例第五條第一項第三款罪責之成立，以對於職務上之行為
    ，要求、期約或收受賄賂或其他不正利益為要件；又犯罪事實之認定，應憑證據
    ，如無相當之證據，或證據不足以證明，自不能以推測或擬制之方法，以為裁判
    之基礎，又所謂證據，須適合於被告犯罪構成要件事實之證明者，始得採為斷罪
    資料，故被告否認犯罪事實所持之辯解，縱不能成立，仍非有積極證據足以證明
    其犯罪行為，不能遽為有罪之認定。經查：
    (一)據證人王德義於基隆市調查站訊問時陳稱「我母親去世後我們將喪葬事宜委託
      基隆市永生葬儀公司處理，約民國八十七年一月七日（詳細時間不復記憶），
      永生葬儀公司一名女姓職員打電話至基隆市○○街三十五號之四家中給我，表
      示我母親於八十七年一月八日火化時間已經有人預定，若要在當天火化需要用
      加班爐，還要額外支付加班費四千元之費用，我聽了非常不滿，認為是勒索，
      於是打電話請市議員黃景泰幫忙，經協調後黃議員通知我於八十七年一月八日
      下午二時三十分前將母親遺體送至甲○○，一月八日下午二時許我們就到了現
      場，永生葬儀公司之職員（姓名不詳）向我表示有無準備紅包，我說只準備二
      千元，該職員表示錢太少，最少是四千元，我只好親自拿二千元之紅包給綽號
      阿居的甲○○員工，但是阿居根本不理我。」、「隔日上午約九時，我們家人
      到甲○○準備收取遺骨時，前述甲○○職員阿居表示我們運用特權，要我們自
      己去撿拾遺骨，雖經我的家人苦苦哀求請他幫忙，他仍是不理，我們迫於無奈
      惟有依葬儀公司職員所述最低行情四千元，由我妹妹親自再交給他，他收下錢
      後才肯幫我們撿拾遺骨，我們曾繳付一千八百元之規費，紅包是額外的。」（
      偵查卷第七至九頁），又於本院前審證稱「火化前一天，我已包二千元，永生
      禮儀用品社不收，說要四千元，一月八日我也是包二千元給己○○，他亦不收
      ˙˙˙，我們瞭解他的意思，我妹妹（乙○○）就當場用紅包包四千（或五千
      ）給他。」（更(二)卷第四四），另證人王德義之妹妹乙○○於本院前審證稱「
      己○○的態度不是很好，說我們很行找議員來，再走路的過程中，我以一個紅
      包給他，四、五千元，潘推給（還）我，當撿骨完後，我認為依禮俗還是要包
      給他，就請人把紅包給他。」，是核證人王德義、乙○○前開證述，雖均指稱
      曾由乙○○交付款項，然關於火葬事宜既係經議員黃景泰居中協調後完成，且
      當時甲○○人員對此亦表達不滿之意，則王德義、乙○○顯無因插爐而支付費
      用之可能，況核其交付時間乃在火化完成撿拾遺骨之後，尤足徵該款項與插爐
      無涉；另證人蔡榮耀雖於基隆市調查站訊問時證稱「我母親是於南榮甲○○正
      常排班外之時間火化，並於正常規費外，另收費用，永生禮儀用品社告訴我是
      加班爐需紅包，於是我就依葬儀社指示包了五千元，由葬儀社轉交火葬人員，
      該筆紅包並無收據。」（偵查卷第十三頁反面），惟就證人蔡榮耀所稱之五千
      元，是否確已由永生禮儀用品社之人交付予火葬人員？及究係交予何人？並無
      其他積極證據足以證明，是關於王德義、蔡榮耀處理渠等母親遺體插爐火化過
      程，並無證據足以證明被告庚○○、己○○曾有收取插爐費用之行為。另依證
      人林秀蓮、丁○○、丙○○右揭證詞（理由壹─一─(一)），林秀蓮為處理其父
      親遺體插爐火化所支出之四千元，係由丁○○交付被告庚○○，復無證據足以
      證明被告庚○○係基於與被告己○○共同受賄之意思而收受該四千元，而被告
      己○○於基隆市調查站時雖曾供稱喪家會主動包錢給甲○○人員做為日常用品
      開銷（偵查卷第三二頁反面），然核其供述，亦非承認基於安排插爐之目的而
      收取費用，是則被告己○○就林秀蓮火化其父親遺體部分收取插爐費部分，亦
      屬不能證明。
    (二)被告己○○、庚○○為南榮公墓甲○○技工，依證人王德義、乙○○右揭證述
      ，渠等確曾因委請甲○○人員撿骨而支付費用，且證人丙○○於原審證稱處理
      林秀蓮父親火化事宜，曾由渠支付四千元撿骨費用無訛（原審卷第九八頁）。
      惟查，有關南榮公墓甲○○管理所於八十七年七月十六日起增收撿骨費前，撿
      骨工作是否屬於火葬業務承辦人之職務範圍一節，經本院前審函據基隆市政府
      覆稱「自八十七年七月十六日起，撿骨工作納入南榮公墓甲○○管理所業務，
      並增收拾骨費，惟八十七年七月十六日前，撿骨工作並未列入該所之業務範圍
      ，葬儀業及喪家家屬，在該所同仁監督下亦可自行撿骨。」，有基隆市政府九
      十年五月二日（九○）基府社行字第○三五八五六號函在卷可稽（更(一)卷第十
      九頁），是撿骨工作於八十七年七月十六日前，並非基隆市南榮公墓甲○○管
      理所規定必辦之業務，證人戊○○於本院亦證稱「（所謂火化業務及火葬程序
      ，民眾申請火葬及實際火化、火化後之撿骨，是否為其工作範圍）撿骨部分不
      算，於八十七年七月十六日開始市政府才增加撿骨規費，由工作人員（即技工
      ）負責撿骨，八十七年七月十六日前撿骨部分不屬於甲○○管理所技工工作範
      圍，都是由喪家委託外面殯葬人員撿骨。」（本院卷第九九頁），是則被告己○○、庚○○為喪家撿拾火化後遺骨，既非渠等職務範圍，則其向喪家收取費
      用或收取喪家所交付之款項，即難認係對於其職務上行為收受賄賂。
    (三)證人謝懷禮於調查局雖陳稱「喪家若堅持在該預定時段插隊火化，則甲○○人
      員要求葬儀社向喪家索取額外金錢，價格為五千元左右，若不需要插爐，按正
      常班次焚化，則需付給二千元紅包。是由南榮甲○○技工庚○○、己○○輪流
      索取插爐費用及紅包。」（偵查卷第二三頁）、「庚○○、己○○調離後，由
      吳文雄接認該業務，吳文雄負責收取前述火化紅包，八十七年七月間，己○○
      調回該職，則由己○○、吳文雄輪流收取紅包，各種紅包金額不變。」（偵查
      卷第二四頁），另於檢察官偵查時陳稱「甲○○收紅包，一般正常班是二千元
      紅包，插爐是四千到五千元左右。這些是正常規費以外的紅包，直接向喪家收
      取給當班的人，原來是己○○、庚○○各輪一月，我是看到誰就給誰錢，每件
      都固定給紅包。」、「吳文雄上任半年，我只遇過他一次，價碼一樣是二千元
      ，他沒有加收，錢給他，他就收了，我們都是把錢交給抬棺的班長，由抬棺的
      班長給。」（偵查卷第一○六頁反面、第一○七頁），於原審調查中證稱「我
      有拜託庚○○、己○○騰出額外時間來焚化屍體，類似情形有給插爐的紅包。
      我只記得林水木市長上任一年後，庚○○才進來，一年約給二次，每次五千元
      ，己○○約一年一次，每次二千元。」、「插爐五千元，未插爐二千元。一年
      約共二十次，包括插爐三次，其中庚○○二次，己○○一次。」（原審卷第九
      十五頁）、「我的客戶中，吳文雄任職期間，只有一次，收二千元，未插爐。
      」（原審卷第九十五頁反面），嗣於本院前審稱「我沒有親自交錢給被告，都
      是交給抬棺的班長，插爐的每人給五千元，以前較便宜，何時改價錢的不記得
      。」、「錢都是直接向喪家拿後轉交，沒有另外算在其他費用中。」。證人沈
      錦秀於調查局訊問中陳稱「我公司都是依甲○○的時間排定火化，每次除了繳
      交規費外，另又再給甲○○辦理火化人員二千元額外紅包。」、「二千元紅包
      係因為長久以來登是依照業者間的行情給，至於何以訂定二千元，我不清楚。
      在八十七年四月前，我都是依前述金額轉交喪家紅包給庚○○、己○○。庚○○、己○○未主動向我要，但是因為我們做生意，故依甲○○的所需慣例，交
      付給他們。」、「賴、潘調職後，我仍然依前述二千元紅包交給甲○○人員。
      」（偵查卷第二十九頁正反面、第三十頁），嗣於檢察官偵查中則稱「我們公
      司原來是與人合夥，後來我自己做約七、八年，就一直都這樣給紅包，我們給
      紅包是誰值班就給誰，有時紅包不是我們對喪家拿，是喪家或喪家請的人包的
      ，都包二千元，有時家屬看他們撿骨撿的好，會給他們五百、一千元不等，這
      是除了規費以外之紅包，人情給的，不成文的。插爐的工作我很少作，不知道
      紅包是如何包法。」、「（二千元是你們直接交給庚○○？）家屬有託我處理
      的，我就直接交給他，如果家屬或里長給的，我就不知道給法。」（偵查卷第
      一二五頁），另於原審調查中則稱「（有無因火葬而交紅包給甲○○人員？）
      那是家屬的意思，平均一個月五件，八十六年初至吳文雄接任前，都是交給庚○○、己○○，誰當班就交給誰，金額二千元。我親自交給他們一個月平均二
      件，其他有的事家屬，有的是里長給。我親自交給吳文雄有四次，每次二千元
      。」（原審卷第一三七頁），嗣於本院前審調查中則稱「替喪家辦火葬，家屬
      會自動給紅包，我們給則是家屬請我們轉交。紅包之價錢，一般是一千到二千
      元，並沒有一定，通常是里長、家屬給。」。證人丁克洋於原審調查中證稱「
      （有無給過紅包？）是喪家自己包，一千五百至二千元左右。一個月約包十次
      ，碰到誰就給誰，有包給庚○○、己○○。我叫夥計給吳文雄二次，一次一千
      五百元，吳本不收，我們硬塞給他。以前每月平均七次，每次約一千五百元給
      賴，大約三年前開始，己○○的情形也是一樣，最後一次給紅包的時間我不確
      定，每次給的錢不一定，但平均約每次一千五百元，有時是夥計給的，有時我
      親自給，吳文雄二次都是我給夥計轉交。」（原審卷第一○一頁），嗣於本院
      前審調查中則稱「我們請家屬包紅包，我再替他們轉交，是五、六百元，因骨
      灰罈放在他們那裡。」。證人洪祥益於調查站訊問時陳稱「喪家若堅持在該預
      定時段插隊火化，則甲○○人員要求葬儀社向喪家索取額外金錢，價格為五千
      元左右，若不需要插爐，按正常班次焚化，則需付給二千元至三千元紅包。」
      、「由庚○○、己○○輪流索取插爐費用及紅包，價格如何訂定，我不清楚。
      」（偵查卷第二十六頁正反面），另於偵查中稱「不知道何時才開始有一千五
      百元正常班的，插爐是三千元，據我所知，有些喪家比較窮，他也會答應不要
      收，依我給是撿骨另外再給五百元，我是看誰當班就給誰，吳文雄比較倒楣，
      他沒有收到紅包，因他上來時報紙就已經登刊，所以吳文雄不敢收紅包，撿骨
      是有收五百元紅包。」（偵查卷第一○八頁背面）。然核證人謝懷禮、沈錦秀
      、丁克洋、洪祥益所為證述，就被告等究係於何時，向何喪家收取賄賂，其有
      關案情重要之點，如時間、金額、對象等節，均未能確切說明，自不足援為對
      被告庚○○、己○○斷罪之依據。
    綜右理由，公訴人所引右揭證據，均不足以證明被告己○○、庚○○確有右揭（
    貳─一）犯罪行為，而曾經申請火化之家屬即證人黎勉旭、高燕山、洪燕珍於基
    隆市調查站訊問時，均稱不知於正常規費外，有無再付其他費用，是證人黎勉旭
    、高燕山、洪燕珍所供亦不足以資為不利於被告己○○、庚○○之認定，此外，
    亦查無其他積極證據足證被告庚○○、己○○除有此部分收受賄賂之犯行，應認
    被告庚○○、己○○就該部分所涉嫌之犯罪行為，均屬不能證明。惟因依公訴意
    旨認被告庚○○未能證明犯罪部分與右揭有罪部分具有連續犯之一罪關係，該未
    能證明犯罪部分，爰不另為無罪之諭知。
、原審認被告庚○○犯罪事證明確而予以論罪科刑，固非全屬無見。惟查：(一)被告
    庚○○因處理林秀蓮父親火化事宜所收取八千元，其中插爐費四千元部分屬因職
    務上行為所收受之賄賂，然另因撿骨所收取之四千元則與職務行為無關，原審併
    計其因職務上行為收受賄賂八千元，與被告己○○因處理王德義母親遺體火化後
    撿骨而收取款項均論以職務上行為收受賄賂，已有未合；(二)貪污治罪條例第六條
    第一項第四款之圖利罪，係關於公務員職務上圖利之概括規定，必其圖利行為不
    合於其他條文特別規定者，始有該條款之適用，若其圖利行為，合於其他條文之
    特別規定時，即應依各該特別條文論擬，不得適用圖利罪論處，原判決變更檢察
    官原起訴法條而改論被告庚○○以圖利罪，亦有未洽；(三)貪污治罪條例第五條第
    一項第三款於被告庚○○犯罪後之八十五年十月二十三日已為修改，不利於被告
    ，原審判決未為比較適用之說明，亦有未當。檢察官就被告庚○○部分指摘原審
    判決以圖利罪責論科為不當，求予撤銷改判，被告己○○否認犯罪而提起上訴，
    均為有理由；被告庚○○全盤否認犯罪而提起上訴，雖非有據，惟原審判決既有
    右揭可議，自應由本院將原審判決關於被告庚○○、己○○部分撤銷改判，並就
    被告己○○部分為無罪之諭知。經查，被告庚○○為公務員，於辦理遺體火化職
    務之際，對甫值喪親之人收取賄賂，行為誠屬不當，然其犯罪所得僅為四千元，
    因此行為而罹重典，經依修正前貪污治罪條例第十一條第一項規定減輕其刑後，
    縱科以最低之刑，猶嫌過苛，客觀上顯足以一般人之同情，爰依刑法第五十九條
    規定遞減其刑；爰審酌被告庚○○品行、知識程度、犯罪動機、目的、手段、所
    生危害及犯後態度等一切情狀，量處如主文第二項所示之刑，並依修正前貪污治
    罪條例第十六條規定宣告褫奪公權二年。被告庚○○所得財物四千元，並應依法
    予以追繳，如全部或一部無法追繳時，以其財產抵償之。
據上論斷，應依刑事訴訟法第三百六十九條第一項前段、第三百六十四條、第二百九
十九條第一項前段、第三百零一條第一項，八十一年七月十七日修正公布貪污治罪條
例第二條前段、第五條第一項第三款、第九條第一項、第二項、第十一條第一項、第
十六條，刑法第十一條、第二條第一項但書、第五十九條、第三十七條第二項判決如
主文。
本案經檢察官吳慎志到庭執行職務
中    華    民    國      九十三      年      一      月       六       日
                            臺灣高等法院刑事第十九庭
                                審判長法  官  許  國  宏
                                      法  官  洪  光  燦
                                      法  官  林  勤  純
右正本證明與原本無異。
檢察官及被告庚○○如不服本判決應於收受送達後十日內向本院提出上訴書狀，未附
理由時應於提起上訴後十日內向本院補具上訴理由書狀（均應按他造人數提出繕本）
。
被告己○○不得上訴。
                                      書記官  葉  瑩  庭
中    華    民    國      九十三      年      一      月       六       日
附錄：本判決論罪科刑法條全文
八十一年七月十七日修正公布貪污治罪條例第五條第一項第三款
有左列行為之一者，處七年以上有期徒刑，得併科新臺幣二百萬元以下罰金：
三、對於職務上之行為，要求期約或收受賄賂或其他不正利益者。
